【裁判字號】    99,訴,80
【裁判日期】    990316
【裁判案由】    毒品危害防制條例
【裁判全文】
臺灣基隆地方法院刑事判決                99年度訴字第80號
公  訴  人  臺灣基隆地方法院檢察署檢察官
被      告  乙○○
上列被告因違反毒品危害防制條例案件，經檢察官提起公訴（99
年度毒偵字第78號），被告就被訴事實為有罪之陳述，本院合議
庭裁定由受命法官獨任進行審判，經改依簡式審判程序審理後判
決如下：
    主  文
乙○○施用第二級毒品，累犯，處有期徒刑月；又施用第一級
毒品，累犯，處有期徒刑柒月，扣案之注射針筒壹支，沒收之。
應執行有期徒刑捌月，扣案之注射針筒壹支，沒收之。
    事  實
一、乙○○前因施用毒品案件，先後2 次經本院裁定送觀察、勒
    戒後，均認無繼續施用毒品之傾向，分別於民國88年5 月29
    日、88年12月22日釋放出所，並由臺灣基隆地方法院檢察署
    檢察官各以88年度偵緝字第181 號、88年度毒偵字第1218號
    為不起訴處分確定。復於上開觀察勒執行完畢釋放後之5 年
    內，因施用毒品案件，經本院裁定令入戒治處所施以強制戒
    治（90年10月30日執行期滿），並以89年度基簡字第604 號
    判決判處有期徒刑6 月確定。其上開所處之刑嗣與其所犯竊
    盜罪所處之有期徒刑8 月（本院88年度易字第637 號判決）
    ，嗣經本院以90年度聲字第291 號裁定合併應執行有期徒刑
    1 年確定。又因竊盜案件，經本院以89年度易字第688 號判
    滿判處有期徒刑1 年確定。復因施用毒品案件，經本院以90
    年度易字第69號判處有期徒刑8 月確定。其因上開2 案件所
    處之刑，嗣經本院以90年度聲字第488 號裁定合併應執行有
    期徒刑1 年6 月確定。其於90年5 月2 日入監接續執行上開
    應執行之有期徒刑1 年、1 年6 月，於92年3 月6 日假釋出
    監，92年9 月8 日假釋期滿，未經撤銷假釋，未執行之刑以
    已執行論，而視為執行完畢（以上不構成累犯）。復因施用
    及持有毒品案件，經本院以93年度易字第121 號判決判處有
    期徒刑3 月、4 月，應執行有期徒刑6 月確定，於94年2 月
    25日執行完畢（構成累犯）。另因施用毒品案件，經臺灣高
    等法院以94年度上訴字第2777號判決判處有期徒刑1 年確定
    （下稱甲罪）。再因竊盜案件，經本院以95年度易字第4 號
    判決判處有期徒刑1 年確定（下稱乙罪）。又因施用毒品案
    件，經本院以95年度訴字第277 號判決判處有期徒刑10月確
    定（下稱丙罪）。其因甲乙丙等罪所處之刑，嗣經本院以96
    年度聲減字第398 號裁定各減刑為6 月、6 月、5 月，並合
    併甲乙罪應執行有期徒刑11月，並與丙罪所處之刑接續執行
    ，業於96年11月3 日縮刑期滿執行完畢（構成累犯）。
二、詎乙○○猶未戒毒癮，復基於施用第二級毒品甲基安非他命
    之犯意，於98年12月7 日下午1 、2 時許，在基隆市○○路
    176 巷27之1 號住處，以將第二級毒品甲基安非他命置於玻
    璃球內燒烤，再吸食所產生煙霧之方式，施用第二級毒品甲
    基安非他命1 次；另基於施用第一級毒品海洛因之犯意，於
    同日下午4 時許，在基隆市○○路陸橋邊的公共廁所內，以
    將第一級毒品海洛因摻水注入注射針筒，再施打入身體之方
    式，施用第一級毒品海洛因1 次。嗣於98年12月7 日下午6
    時14分許，其在基隆市○○路東岸停車場旁，因形跡可疑，
    為警盤查時查獲，並扣得其所有預備供施用第一級毒品海洛
    因用之注射針筒1 支，且嗣經警徵得其同意採尿送驗，結果
    呈嗎啡、安非他命及甲基安非他命之陽性反應，而悉上情。
三、案經基隆市警察局第一分局報告臺灣基隆地方法院檢察署檢
    察官偵查後起訴。
    理  由
壹、程序事項：
    本件被告乙○○所犯者非為死刑、無期徒刑、最輕本刑為3
    年以上有期徒刑之罪或高等法院管轄第一審案件，其於準備
    程序進行中，先就被訴事實為有罪之陳述，經告知其簡式審
    判程序之旨，並聽取公訴人、被告之意見後，本院業已依刑
    事訴訟法第273 條之1 第1 項之規定，裁定由受命法官獨任
    以簡式審判程序進行本案之審理。
貳、實體事項：
一、認定犯罪事實所憑之證據及理由：
    上開事實，業據被告於警詢、檢察官偵訊及本院審理時坦承
    在卷，且其為警查獲時所採集之尿液送驗後，結果呈嗎啡、
    安非他命及甲基安非他命之陽性反應，有台灣尖端先進生技
    醫藥股份有限公司濫用藥物檢驗報告及基隆市警察局第一分
    局偵辦毒品案件尿液檢體對照表各1 紙附卷可稽，復有注射
    針筒1 支扣案可佐，被告之自白核與事實相符，可以採信。
    綜上，本案事證明確，被告施用第一級、第二級毒品之犯行
    洵堪認定，應依法論科。
二、論罪科刑及沒收：
  (一)按毒品危害防制條例係於92年7 月9 日修正公布，自93年1
    月9 日起施行，其中第20條、第23條將施用毒品之刑事處遇
    程序，區分為「初犯」、「五年內再犯」、「五年後再犯」
    。依其立法理由之說明：「初犯」，經觀察、勒戒或強制戒
    治後，應為不起訴處分或不付審理之裁定；經觀察、勒戒或
    強制戒治執行完畢釋放後，「五年內再犯者」，因其再犯率
    甚高，原實施之觀察、勒戒及強制戒治既已無法收其實效，
    爰依法追訴或裁定交付審理。至於經觀察、勒戒或強制戒治
    執行完畢釋放後，「五年後再犯者」，前所實施之觀察、勒
    戒或強制戒治已足以遮斷其施用毒品之毒癮，為其自新及協
    助其斷除毒癮，仍適用「初犯」規定，先經觀察、勒戒或強
    制戒治之程序。從而依修正後之規定，僅限於「初犯」及「
    五年後再犯」二種情形，始應先經觀察、勒戒或強制戒治程
    序。倘被告於5 年內已再犯，經依法追訴處罰，縱其第三次
    （或第三次以上）再度施用毒品之時間，在初犯經觀察、勒
    戒或強制戒治執行完畢釋放五年以後，已不合於「五年後再
    犯」之規定，且因已於「五年內再犯」，顯見其再犯率甚高
    ，原實施觀察、勒戒或強制戒治，已無法收其實效，即應依
    該條例第10條處罰（最高法院95年度台非字第59號、第65號
    判決意旨及最高法院95年第7 次刑事庭會議決議意旨參照）
    。被告有如事實欄所載，先後於88年5 月29日、88年12月22
    日觀察勒戒執行完畢，且於上開觀察勒戒執行完畢後之5 年
    內，再因施用毒品案件，經法院判處徒刑確定等情，有臺灣
    高等法院被告前案紀錄表在卷可稽。被告既曾於「五年內再
    犯」，且經法院判處罪刑確定，竟又於如事實欄所示之時間
    ，先後施用第二級、第一級毒品，揆諸前揭說明，即非屬毒
    品危害防制條例第20條第3 項所定「五年後再犯」之情形，
    故檢察官依法逕行起訴，於法要無不合，合先敘明。
  (二)查海洛因、甲基安非他命分係毒品危害防制條例第2 條第2
    項第1 款、第2 款所定之第一級、第二級毒品，被告非法施
    用第一級毒品海洛因及第二級毒品甲基安非他命之行為，核
    分係犯毒品危害防制條例第10條第1 項、第2 項之施用第一
    級、第二級毒品罪。被告因施用而持有第一級毒品海洛因及
    第二級毒品甲基安非他命之低度行為，應各為施用第一級、
    第二級毒品之高度行為所吸收，均不另論罪。又被告前曾受
    如事實欄所示之有期徒刑執行完畢，有臺灣高等法院被告前
    案紀錄表在卷可按，其於有期徒刑執行完畢後，5 年以內故
    意再犯本件有期徒刑以上之罪，為累犯，其所犯上開2 罪，
    均應依法加重其刑。再被告上開所犯2 罪，犯意各別，行為
    不同，應予分論併罰。爰審酌其犯罪之動機、曾有施用毒品
    之前科仍不知戒除，惟犯罪後坦承犯行，且所犯施用毒品犯
    行乃戕害自己身心健康，並未危及他人等一切情狀，分別量
    處如主文所示之刑，並定其應執行之刑。扣案之注射針筒1
    支，係被告所有預備供施用第一級毒品海洛因之用，爰依刑
    法第38條第1 項第2 款規定，在被告所犯施用第一級毒品罪
    項下宣告沒收之。
據上論斷，應依刑事訴訟法第273 條之1 第1 項、第299 條第1
項前段，毒品危害防制條例第10條第1 項、第2 項、第23條第2
項，刑法第11條前段、第47條第1 項、第51條第5 款、第38條第
1 項第2 款，判決如主文。
本案經檢察官甲○○到庭執行職務。
中    華    民    國    99    年     3    月    16    日
                  刑事第一庭法  官  劉桂金
以上正本證明與原本無異。
如不服本判決應於收受送達後10日內向本院提出上訴書狀，並應
敘述具體理由；其未敘述上訴理由者，應於上訴期間屆滿後20日
內向本院補提理由書(均須按他造當事人之人數附繕本)「切勿逕
送上級法院」。
中    華    民    國    99    年    3     月    16    日
                            書記官  劉如純
附錄論罪法條：
毒品危害防制條例第10條
施用第一級毒品者，處 6 月以上 5 年以下有期徒刑。
施用第二級毒品者，處 3 年以下有期徒刑。

司法院資訊處製作；財團法人民間司法改革基金會備份。
